臺灣臺中地方法院刑事判決　　　　　　　　　　　　九十三年度訴字第一一一九號
　　公　訴　人　臺灣臺中地方法院檢察署檢察官
　　被　　　告　丙○○
　　指定辯護人　本院公設辯護人　乙○○
右列被告因偽造有價證券案件，經檢察官提起公訴（九十三年度偵緝字第五五二號）
，本院判決如左：
    主  文
丙○○共同連續意圖供行使之用，而偽造有價證券，累犯，處有期徒刑貳年陸月。如
附表所示之本票貳紙沒收。
    事  實
一、丙○○曾於民國八十四年間犯賭博罪，經本院於八十四年十二月二十三日，以八
    十四年度易字第五四三四號判處有期徒刑四月確定，於八十五年三月十八日易科
    罰金執行完畢。詎丙○○猶不知悛悔警惕，復基於意圖供行使之用，而偽造有價
    證券之概括犯意，為以下之犯罪行為：
（一）於八十五年十二月七日，在臺中市南屯區新庄巷六五號住處，冒用「吳棟財」
      名義，偽造票號ＷＧ00000000號、發票日八十五年十二月七日（起訴
      書誤載為八十五年十二月十七日）、金額新臺幣（下同）四萬元、到期日八十
      五年十二月十七日的本票一紙，並在其上偽造「吳棟財」的簽名（署押）一枚
      及代表「吳棟財」的指印（署押）四枚。旋於同日，至臺中市○○○路一二二
      號六樓甲○○的辦公室，持前開偽造之本票加以行使，向甲○○調借四萬元現
      金，所得款項供己週轉使用。
（二）夥同陳愛國（業經本院以八十九年度訴字第七八四號判處有期徒刑二年，緩刑
      四年確定）共同基於意圖供行使之用，而偽造有價證券之犯意聯絡，於八十五
      年十二月二十七日，在臺中市○○路○段四八號「九九大賣場」（陳愛國上班
      地點），由陳愛國冒用「陳玉鳳」名義，偽造票號Ｎ0000000號、發票
      日八十五年十二月二十七日（起訴書誤載為八十五年二月二十七日）、金額四
      萬元、到期日八十六年一月七日的本票一紙，並在其上偽造「陳玉鳳」的簽名
      （署押）一枚及代表「陳玉鳳」的指印（署押）三枚。旋由丙○○於同日，至
      臺中市○○○路一二二號六樓甲○○的辦公室，持前開偽造之本票加以行使，
      向甲○○調借四萬元現金，所得款項供陳愛國週轉使用。
    嗣因前開借款期限屆至，丙○○、陳愛國並未依約還款，甲○○持前開本票，向
    發票人吳棟財、陳玉鳳追索票據債務，吳棟財、陳玉鳳均否認簽發前開本票，甲
    ○○始知悉前情。
二、案經甲○○訴由臺灣臺中地方法院檢察署檢察官偵查起訴。
    理  由
一、右揭事實，業據被告丙○○於本院審理時坦承不諱，核與證人甲○○於本院審理
    時證述情節；證人吳棟財、陳玉鳳於檢察官偵查時證述情節及共犯陳愛國供陳情
    節相符，並有如附表所示之本票影本二紙在卷可稽，堪認被告自白確實事實相符
    。本案事證明確，被告犯行洵堪認定。
二、按有價證券係以實行券面所表彰之權利時，必須占有該券為特質。本票上權利之
    移轉及行使，與其占有本票有不可分離之關係，一旦喪失占有，非依法定程序，
    不得享有本票上之權利，是本票自屬有價證券之一種。又行使偽造有價證券以詐
    取財物或不法利益，其詐取財物或不法利益之行為，原已包含於該行使偽造有價
    證券行為之內，並不另成立詐欺罪名。被告丙○○為圖向甲○○順利借得款項供
    其與陳愛國週轉，分別冒用「吳棟財」、「陳玉鳳」名義，先後偽造如附表所示
    之本票，核其所為，係犯刑法第二百零一條第一項之意圖供行使之用，而偽造有
    價證券罪。被告偽造「吳棟財」、「陳玉鳳」署押（簽名及指印）的行為，為偽
    造有價證券之的階段行為；被告偽造有價證券後復持以行使，其行使之低度行為
    ，為偽造之高度行為所吸收，均不另論罪。被告行使偽造的有價證券，向甲○○
    借得與有價證券同額的款項，其詐取財物之行為，原已包含於行使偽造有價證券
    行為之內，不另成立詐欺取財罪名。被告就事實（二）之偽造有價證券犯行，與
    陳愛國間有犯意聯絡及行為分擔，均為共同正犯。被告先後二次偽造有價證券犯
    行，時間緊接、方法相同，觸犯構成要件相同之罪名，顯係基於概括犯意反覆為
    之，為連續犯，依刑法第五十六條規定以一罪論，並加重其刑。被告曾於八十四
    年間犯賭博罪，經本院於八十四年十二月二十三日，以八十四年度易字第五四三
    四號判處有期徒刑四月確定，於八十五年三月十八日易科罰金執行完畢等情，有
    臺灣高等法院被告全國前案紀錄表附卷可稽，被告前受有期徒刑執行完畢，五年
    以內再犯本件有期徒刑以上之罪，為累犯，依刑法第四十七條規定加重其刑，並
    與前開連續犯加重規定，遞加重之。被告連續冒用「吳棟財」、「陳玉鳳」的名
    義偽造有價證券，持以向甲○○貸款，固值非難，然其向甲○○貸款金額共僅八
    萬元，金額並非甚鉅，犯罪危害並非甚大，且目前業已取得甲○○的諒解及達成
    和解，於本院審理期間，復已坦承犯行而有悔過之意，本院斟酌被告因短於思慮
    ，致犯本案偽造有價證券罪行，偽造的本票僅作為借款擔保，並未廣泛流通，對
    金融秩序危害不大，倘處以法定本刑之最低刑度有期徒刑三年，猶嫌過重。本件
    情輕法重，被告犯罪情狀顯有可憫恕之處，爰依刑法第五十九條規定減輕其刑，
    並與前開連續犯、累犯加重規定，先加後減之。爰審酌被告已有賭博罪之刑事前
    案紀錄，有臺灣高等法院被告全國前案紀錄表附卷可稽，堪認其品行不佳，並斟
    酌被告係為順利貸得款項供其與陳愛國周轉，而偽造有價證券作為借款的擔保，
    犯罪動機尚屬單純，偽造本票並未廣泛流通，對金融秩序危害有限，且於本院審
    理期間均已坦承犯行，堪認已有相當悔意等一切情狀，量處如主文所示之刑，以
    示懲儆。如附表所示偽造之本票二紙，係偽造之有價證券，雖未經扣押在案，然
    亦無積極證據證明業已滅失，爰依刑法第二百零五條規定宣告沒收。至於附表所
    示本票上偽造之「吳棟財」、「陳玉鳳」署押（簽名、指印），因該本票業經宣
    告沒收，而不予重覆宣告沒收，附此說明。
據上論斷，應依刑事訴訟法第二百九十九條第一項前段，刑法第二十八條、第五十六
條、第二百零一條第一項、第四十七條、第五十九條、第二百零五條，罰金罰鍰提高
標準條例第一條前段，判決如主文。
中      華      民      國    九十三    年      八      月    二十七    日
                                臺灣臺中地方法院刑事第三庭
                                    審判長法  官  劉 錫 賢
                                          法  官  黃 裕 仁
                                          法  官  陳 得 利
右正本證明與原本無異。
如不服本判決，應於判決送達後十日內向本院提出上訴狀，上訴於臺灣高等法院臺中
分院( 須附繕本 )。
                                          書記官
中      華      民      國    九十三    年      八      月    二十七    日
附表
┌──┬───────────┬─────┬───┬──────────┐
│編號│發        票        日│金      額│發票人│到       期       日│
│    │票                  號│          │    │                    │
├──┼───────────┼─────┼───┼──────────┤
│ 一 │八十五年十二月七日    │四萬元    │吳棟財│八十五年十二月十七日│
│    │ＷＧ00000000  │          │      │                    │
│    │                      │          │      │                    │
├──┼───────────┼─────┼───┼──────────┤
│ 二 │八十五年十二月二十七日│四萬元    │陳玉鳳│八十六年一月七日    │
│    │Ｎ0000000      │          │      │                    │
└──┴───────────┴─────┴───┴──────────┘
附錄本案論罪科刑法條全文：
刑法第二百零一條
意圖供行使之用，而偽造、變造公債票、公司股票或其他有價證券者，處三年以上十
年以下有期徒刑，得併科三千元以下罰金。
行使偽造、變造之公債票、公司股票或其他有價證券，或意圖供行使之用，而收集或
交付於人者，處一年以上七年以下有期徒刑，得併科三千元以下罰金。
